【裁判字號】    89,自,66
【裁判日期】    900216
【裁判案由】    詐欺
【裁判全文】
臺灣彰化地方法院刑事判決                            八十九年度自字第六六號
    自  訴  人  甲○○
    被      告  丙○○
                乙○○
右列被告因詐欺案件，經自訴人提起自訴，本院判決如左：
    主      文
丙○○、乙○○均無罪。
    理      由
一、自訴意旨略以：自訴人於民國（下同）八十五年十月二十五日招募民間互助會，
    每會每月新台幣（下同）三萬元，自八十五年十月二十五日起，至八十七年十二
    月廿五日止，共計廿七會，於每月廿五日晚上八時開標，被告二人均各參加二會
    。詎自訴人不知被告二人早有蓄意詐欺預謀，被告乙○○先於第五會標得會款，
    再於第十二會標得會款，被告丙○○接續於第十三會、第十四會連續標得會款，
    而全部標畢，自訴人不疑有詐，全數將會款交予被告二人，而被告丙○○竟於第
    十五會利用會員即其岳父丁○○之名義，偽填標單新台幣六千三百元，至自訴人
    約定之標會地點參加標會，並以此金額得標，自訴人不疑有詐，因每次收取會款
    時丁○○之會錢均寄放在被告丙○○處，再由自訴人一併收取，然得標後丁○○
    打電話給自訴人詢問時，自訴人告知他得標，丁○○竟稱他又沒去為何會得標，
    自訴人告知係丙○○稱他寄標單給伊代為參加標會，方知被告丙○○未經丁○○
    之同意，利用丁○○之名義，矇騙自訴人盜標會款，始未讓其得逞，被告等並自
    該會起未再繳納會款，被告蓄意行騙，事後雙方協調和解，被告等同意開立支票
    支付會款，惟竟一再退票，實無誠意，應已構成刑法上之行使偽造私文書罪及詐
    欺罪云云。
二、按犯罪事實應依證據認定之，無證據不得推定其犯罪事實，又不能證明被告犯罪
    者，應諭知無罪之判決，此於刑事訴訟法第一百五十四條及同法第三百零一條第
    一項分別定有明文。訊據被告均堅決否認上開自訴人所指之犯行，被告丙○○辯
    稱：伊均有按時繳納會款，伊代標岳父丁○○的會有經過他同意，是伊太太從中
    溝通，標得之會款也交給丁○○，伊並無冒標，伊係因投資需要錢，才急於標會
    ，惟因事後投資失敗資金週轉困難，無力清償，絕非詐財等語；被告乙○○則辯
    稱：本案僅係單純合會關係，惟因事後經濟困難，無力清償，伊得標後尚繳了二
    會，絕非詐財等語。
三、經查：
  （一）按詐欺罪之構成要件，須意圖為自己或第三人不法之所有，以詐術使人將本
        人或第三人之物交付者，始足相當。本件自訴人指訴被告等標得會款後即不
        繳納會款，事後談妥和解亦未依約履行，其等涉有詐欺罪嫌云云，並提出合
        會單、支票及退票理由等為證，被告等則否認上情；查被告二人參加自訴人
        八十五年十月二十五日招募民間互助會，每會每月新台幣（下同）三萬元，
        自八十五年十月二十五日起，至八十七年十二月廿五日止，共計廿七會，被
        告二人均各參加二會，，於每月廿五日晚上八時開標，被告乙○○於第五、
        十二會得標，被告丙○○於第十三、十四會得標，期間被告二人均正常繳納
        會款等情，業據兩造陳明，並有自訴人提出之合會會單可稽，應為真實，則
        被告二人如有詐欺意圖，自應於起會之初即可標會後拒繳會款，何需繳納十
        餘期會款再行詐騙，難認被告係詐欺，且被告於第五、十二、十三、十四會
        方得標，並已繳納十四會各七十二萬元會款，尚不能以之後無法再繳納或不
        能履行和解，遽謂有不法所有之意圖，自訴人亦無法證明被告如何施以詐術
        使之交付財物，被告之行為，自與詐欺罪之構成要件有間。
  （二）自訴人又稱被告丙○○於八十六年十二月二十五日冒其岳父丁○○之名義，
        偽造標單，標得該期會款，認其涉有詐欺及行使偽造私文書罪嫌云云；惟被
        告丙○○固坦承代丁○○標會，惟否認有上開犯行，辯稱：伊岳父之會款事
        宜本由伊及伊太太戊○○處理，伊有告知伊太太要標會，並無冒標等語，核
        與證人丁○○、江宜珊（丁○○之妻）及戊○○之證述相符，證人戊○○證
        稱被告有告知伊要標會，伊有轉告伊母親（江宜珊）等詞，證人江宜珊亦證
        稱伊有同意等語，自訴人指稱證人丁○○有打電話詢問，始知受騙云云，然
        證人丁○○否認有打該通電話，參以證人均稱丁○○參加該合會事宜係由被
        告丙○○全權處理等情，尚難據自訴人之指述及所提證據認被告丙○○有何
        行使偽造私文書、詐欺等犯行。
    故本件應屬民事糾紛，應循民事途徑解決。此外，復查無其他積極證據足資證明
    被告有何詐欺犯行，揆諸首開說明，被告犯罪不能證明，自應為無罪之諭知。
四、據上論斷，應依刑事訴訟法第三百四十三條、第三百零一條第一項，判決如主文
    。
中    華    民    國      九十    年        二        月      十六      日
                            臺灣彰化地方法院刑事第二庭
                                  法      官  謝  仁  棠
右正本證明與原本無異。
如不服本判決，應於判決送達後十日內向本院提出上訴狀（須附繕本）。
                                  法院書記官  于  淑  真
中    華    民    國      九十    年        二        月     二十一     日


司法院資訊處製作；財團法人民間司法改革基金會備份。
